# IFRS10对可变回报的定义很宽泛啊

提问人：nikan 时间：2014-08-13 20:50:50
可变回报是构成控制三要素中的一大要素，IFRS10应用指南第 56 段，是这么解释“可变回报的”： 可变回报是不固定的，且因被投资者的业绩而变动。可变回报可以只是正的、也可以只是负的，或者有正有负。投资者需要给予安排的实质而不是回报的法律形式评估来自被投资者的回报是否变动，以及这些回报是如何变动的。例如，投资者可以持有固定利率的债券。根据国际财务报告准则，固定利率是可变回报，因为固定利率取决于违约风险和并使投资者承担债券发行者的信用风险。变动金额（即，这些回报是可变的）依赖于债券的信用风险。相似的，管理被投资者资产的固定业绩费用也是可变回报，因为它们使投资者承担被投资者的业绩风险。变动金额取决于被投资者产生足够收入以支付费用的能力。 按照IFRS10的解释，在考虑回报是否可变时，还需要考虑信用风险和支付能力。按照这种逻辑，几乎所有的回报都是可变的，包括定期存款的利息，除非被投资人提供的相应的担保。这与我们通常理解的“可变回报”存在不小的差异啊。

回答人：chenyiwei
是这样。但是能否利用权力影响可变回报就是另一回事了。一般债权人不具有这个能力。
评估投资方是否控制被投资方的第二个要素是确定投资方是否能够通过参与被投资方的相关活动而享有可变回报。当投资方因参与被投资方的相关活动而享有的回报可能由于被投资方的业绩而发生变动时，则该投资方可以享有因参与被投资方的相关活动而产生的可变回报。投资方的回报可能是正值，也可能是负值，或是正负值兼有。 尽管只有一个投资方能够控制被投资方，但可能存在多个投资方分享被投资方的回报。例如，少数股东权益的持有者可以分享被投资方的利润分配。 承担可变回报的实例包括：  股利、固定利率债券的利息收益（使投资者承担发行人的信用风险）、浮动利率债券的利息收益、被投资方经济利益的其他分配、投资方对被投资方的投资的价值变动。  因向被投资方的资产或负债提供服务而得到的补偿、因提供信用支持或流动性支持收取的费用或承担的损失、被投资方清算时在其剩余净资产中所享有的权益、税务利益、因参与被投资方而获得的未来流动性的权利。
其他利益持有方无法得到的回报。例如，投资方将自身资产与被投资方的资产整合以实现规模经济，达到节约成本的目的；投资方通过参与被投资方保证稀缺资源的供应、获得专有技术或限制被投资方某些运营或资产，从而提高投资方其他资产的价值。 投资方仅满足可以通过参与被投资方的相关活动而享有可变回报这一要素并不能表明其对被投资方拥有控制。投资方要控制被投资方，还要求满足控制的另外两个要素，即投资方拥有对被投资方的权力、有能力运用其对被投资方的权力影响回报金额。 例如，债权人一般可以通过获取债务人支付的利息来承担债务人的可变回报（承担债务人的信用风险）。但是，由于债权人通常不具有影响可变利息金额的能力，因而债权人不能控制债务人。值得强调的是，在评估控制时更应当关注是否享有可变回报（即可变回报的存在性），而不是所享有可变回报的金额。 （一）承担可变回报是权力的一项指标 由于投资方通过参与被投资方的相关活动而享有可变回报的风险越大，为投资方获取能够给予权力的权利的诱因就越强，因而承担可变回报是投资方拥有权力的一项指标。但是，享有可变回报风险的大小并不是投资方拥有权力的决定性因素。 当投资方通过参与被投资方的相关活动而享有的可变回报远远高于其表决权或其他类似权利时，在将它与其他权利一并考虑的情况下，可能表明投资方拥有对被投资方的权力。 但是，因享有可变回报导致投资方拥有权力的，仍应当完成评估以确定投资方是否实际上拥有控制，即投资方有能力运用其对被投资方的权力影响回报金额。 （二）看似固定回报的可变回报 投资方在评价其享有被投资方的回报是否可变以及可变的程度时，需基于合同安排的实质，而不是法律形式。看似是固定回报的回报实际上也可能是可变回报。投资方持有固定利息的债券投资时，由于债券存在违约风险，投资方需承担被投资方不履约而产生的信用风险，因此新合并报表准则认为投资方享有的固定利息回报是一种变动回报。又如，投资方管理被投资方资产而获得的固定管理费也是一种变动回报，投资方是否能获得此回报依赖于被投资方是否能够获得足够的收益以支付该固定管理费。 相反地，因为投资方不能承担信用风险或绩效风险，预先收取的不可退还费用可能被认定为固定回报。 （三）评估衍生工具能否提供可变回报 在表决权或其他类似权利没有作为决定控制的主要因素的情况下，被投资方的表决权有可能仅与日常行政管理事项相关，而被投资方的相关活动系通过合同安排主导。在此情形下，投资方对于被投资方的设立目的和设计的考虑还应包括对被投资方的风险分析、投资方因参与被投资方相关活动而承担的风险，以及投资方要承担部分风险还是全部风险。风险分析不仅包括风险下降、还可能包括风险上升。 通常应当按照以下步骤来考虑衍生工具的合同一方能否产生可变回报： 1 、分析被投资方的风险性质，例如，评估被投资方的设立目的和设计是否使得投资方承担以下风险：  信用风险；  利率风险（包括预付款风险）；
外汇风险；  商品价格风险；  权益价格风险；  运营风险。 2 、确定被投资方的设立目的，例如，了解如下方面：  被投资方的活动；  被投资方签订合同的条款；  被投资方所发行权益的性质；  如何将被投资方的权益出售给潜在投资方？  哪些投资方深度参与了该主体的设计和再设计？ 3 、确定被投资方所具有并传递给其权益持有者的可变性——考虑被投资方的风险性质和设立目的。 有观点认为，所有衍生工具都会产生可变回报的风险，即使这只是一个正回报。但通常理解，将风险带给被投资方（如结构性主体）的衍生工具的持有人通常不被认定为承担可变回报。仅当衍生工具能够将被投资方的风险转移至交易对方时，衍生工具的持有人才可以被认定为承担可变回报。 一些工具的设计目的是将报告主体的风险转移至另一个主体。根据IASB的观点，这种工具为另一个主体创造了变动回报但并没有由于另一个主体的业绩变化使得报告主体承担更多的回报可变性。例如，假设某主体（A主体）为投资者提供投资机会而建立，投资者希望承受Z主体的信用风险水平（Z主体与该投资安排中的任何利益方都无关联）。A主体通过发行与Z主体信用风险关联的投资者票据（信贷挂钩票据）融资，并将投资收益投资于零风险金融资产组合。A主体通过与对手方进行信用违约互换协议（Credit default swap，CDS）从而承担主体Z的信用风险水平。信用违约互换安排将Z主体的信用风险转移至A主体，以一定收入为回报。主体A的投资者收到更高的回报，该回报反映资产组合的回报及信用违约互换协议的回报。信用违约互换协议对手方并不涉入主体A，使得自身并不承担由主体A的业绩带来的回报可变性，因为信用违约互换协议将回报可变性转移至主体A，而不是吸收主体A回报的可变性。 对于外币互换、利率互换等衍生工具，应考虑其目的和设计，以确定此类衍生工具是可变回报风险的“创造者”还是“吸收者”。承担可变回报一般是指吸收或获取被投资方的资产、负债或其他合同形成的回报的可变性，以及被投资方旨在传递给投资方的风险。相反地，将风险带给被投资方的权益通常不能承担被投资方的可变回报。那么，如果衍生工具旨在降低结构性主体的现金流量的可变性，则衍生工具产生的风险不是结构性主体旨在承担或传递给交易对方的风险。衍生工具反而可以使结构性主体的资产的现金流量和投资方相匹配，从而降低投资方在结构性主体中承担的风险。因此，交易对方不承担可变回报。 又如，结构性主体取得一项权益工具投资组合，发行固定利率或浮动利率的债券，并通过为交易对方提供书面的总回报互换，对冲权益工具和债券之间现金流量的不匹配。这种情况下，结构性主体并不是被设计为与债券持有者互换利率，而显然是与交易对方互换权益。因此，交易对方将承担可变回报。 （四）通过参与被投资方的相关活动承担可变回报 在确认投资方是否承担可变回报时，除了考虑由被投资方直接产生的回报（如股利）外，还需要考虑投资方通过参与被投资方的相关活动而取得的其他回报。 大家通常更关注被投资方直接产生的回报。但是，如果根据被投资方的设立目的和设计，当投资方取得的回报不是被投资方直接产生的，而是源自参与被投资方的相关活动时，同样要考虑这些回报。例如，如果投资方通过合并被投资方的业务或资产达到规模经济或协同效益，则投资方将承担可变回报。 （五）申请破产时承担可变回报 如第二部分第三章四（三） 1 （ 3 ）所述，被投资方申请破产时，投资方应当依据对相关事实和情况的判断来评估其是否拥有控制，其中包括，一旦被投资方申请破产，投资方是否承担被投资方的可变回报的评估。 例如，根据各司法管辖区关于不同类型破产的不同要求进行如下考虑：  一旦申请破产，被投资方向投资方支付股利是否受限?  虽然破产，但投资方能否通过其在被投资方的权益承担可变回报？（如，投资方所持被投资方股票的价值能否保留）  投资方是否拥有对被投资方的应收贷款或其他经济利益，这些利益预期能够带来回报（抑或贷款已经毫无价值）？  投资方是否拥有与被投资方的协同效益？ （六）“可变回报”与《企业会计准则第 23 号——金融资产转移》所规定的金融资产终止确认条件之间的关系 在判断报告主体是否享有或承担结构化主体的可变回报时，还需要考虑与《企业会计准则第 23 号——金融资产转移》所规定的金融资产终止确认条件之间的关系。特别是，转出方在考虑其是否满足金融资产终止确认条件时，需要考虑其能否通过其对结构化主体的涉入而享有或承担可变回报。在实务操作中，应关注两者之间的互相影响。
（七）声誉风险 “声誉风险”是指主体的经营失败可能损害其投资者或发起人声誉的风险。为了保护其声誉，投资者或发起人可能被迫向发生经营失败的主体提供财务支持，即使其并不存在相应的法定义务或合同义务，例如在金融危机期间，一些银行向其所建立的证券化工具提供资金支持，在某些情况下接管了此类主体。根据IASB的观点，声誉风险本身并不是表明对被投资方拥有权力的证据，但可能使投资者具有更大的动机去获取可使投资方具有对被投资方权力的权利。相应地，声誉风险本身并不能作为可变回报的来源，不能仅仅因为某个主要发起人或投资者承担了声誉风险，而要求该主发起人或投资者合并其所发起设立的结构化主体。